【裁判字號】    99,訴,546
【裁判日期】    990526
【裁判案由】    違反毒品危害防制條例
【裁判全文】
臺灣彰化地方法院刑事判決               99年度訴字第546號
公  訴  人  臺灣彰化地方法院檢察署檢察官
被      告  甲○○
上列被告因違反毒品危害防制條例案件，經檢察官提起公訴（99
年度毒偵字第337 、707 號），被告於準備程序進行中，就被訴
事實為有罪之陳述，經本院合議庭裁定由受命法官獨任進行簡式
審判程序，判決如下：
    主  文
甲○○施用第一級毒品，處有期徒刑捌月；又施用第一級毒品，
處有期徒刑捌月；又施用第二級毒品，處有期徒刑肆月。應執行
有期徒刑壹年陸月。
    犯罪事實及理由
壹、程序事項：
    本件經被告於準備程序期日為有罪之陳述，經受命法官告知
    簡式審判程序之旨，並聽取當事人之意見後，本院認無不得
    或不宜改依簡式審判程序進行之處，爰依刑事訴訟法第273
    條之1 第1 項，裁定由受命法官獨任進行簡式審判程序，則
    依據刑事訴訟法第273 條之2 、同法第159 條第2 項之規定
    ，不適用傳聞法則有關限制證據能力之相關規定；並得依同
    法第310 條之2 之準用同法第454 條之規定製作略式判決書
    ，依法僅需記載犯罪事實、證據名稱及應適用之法條，並得
    以簡略方式為之，合先敘明。
貳、實體事項：
一、構成犯罪事實：
    甲○○前於民國94年間因施用毒品案件，經本院裁定送觀察
    、勒戒後，認有繼續施用毒品傾向，再由本院裁定令入戒治
    處所施以強制戒治，95年11月14日執行完畢釋放出所，並由
    臺灣彰化地方法院檢察署檢察官於95年11月21日，以95年度
    戒毒偵字第286 、287 號為不起訴處分確定。復因施用毒品
    案件，經本院分別以96年度訴字第2608號判處應執行有期徒
    刑8 月、4 月，定應執行刑11月及以97年度訴字第1036 號
    判處有期徒刑7 月後，提起上訴，經臺灣高等法院臺中分院
    分別以97年度上訴字第756 、1468號判決駁回確定，97年9
    月22日入監服刑，98年12月17日縮短刑期假釋出監並交付保
    護管束（99年3 月5 日縮刑期滿，不構成累犯）。詎其猶不
    知戒除毒癮，竟基於施用第一級毒品海洛因之犯意，於上揭
    假釋期間，先於99年1 月26日下午1 時55分許回溯3 日內之
    某時點，在其位於彰化縣永靖鄉獨鰲村6 鄰一村巷179 號之
    住處內，以將海洛因摻水置入針筒注射身體之方式，施用第
    一級毒品海洛因1 次；又於99年2 月23日上午11時45分許回
    溯前3 日內之某時點，在同上住處，以將海洛因摻水置入針
    筒注射身體之方式，施用第一級毒品海洛因1 次。另基於施
    用第二級毒品甲基安非他命之犯意，於99年2 月23日上午11
    時45分許回溯前4 日內之某時點，在同上住處，以將甲基安
    非他命置入玻璃球管內，用火燒烤後吸食煙霧之方式，施用
    第二級毒品甲基安非他命1 次。嗣因於99年1 月26日定期前
    往臺灣彰化地方法院檢察署觀護人室採集尿液送驗後，結果
    呈嗎啡陽性反應；再於99年2 月23日因其為毒品列管人口經
    警方採集其尿液送驗，結果呈毒品甲基安非他命及嗎啡陽性
    反應，因而分別查悉上情。
二、認定犯罪事實所憑之證據名稱：
  (一)臺灣彰化地方法院檢察署施用毒品犯受保護管束人尿液檢體
    監管紀錄表（尿液檢體編號：000000000 號）、受保護管束
    人採尿報到編號表；列管毒品人口尿液檢體採集送驗紀錄表
    （檢體編號：JＺ00000000000 號）、彰化縣警察局員林分局
    委託檢驗尿液代號與真實姓名對照認證單（代號：JＺ000000
    00000 號）：足知送驗尿液均為被告甲○○所親自排收。
  (二)詮昕科技股份有限公司99年2 月8 日濫用藥物尿液檢驗報告
    （原樣編號：000000000 號、報告編號：00000000號）：檢
    出有嗎啡陽性反應（嗎啡檢出濃度為1006ng/ml ）。
  (三)詮昕科技股份有限公司99年3 月9 日濫用藥物尿液檢驗報告
    （原樣編號：JＺ00000000000 號、報告編號：00000000號）
    ：檢出有甲基安非他命陽性、嗎啡陽性反應（甲基安非他命
    檢出濃度為602ng/ml、嗎啡檢出濃度為375ng/ml）。
  (四)臺灣高等法院被告前案紀錄表、刑案資料查註紀錄表、全國
    施用毒品案件紀錄表、受觀察勒戒人毒品及前科紀錄簡列表
    、矯正簡表。
  (五)被告甲○○之自白。
  (六)不再送觀察勒戒之理由：
    按海洛因、甲基安非他命為毒品危害防制條例第2 條第2 項
    第1 、2 款所稱之第一、二級毒品，不得施用、持有。次按
    毒品危害防制條例於92年7 月9 日修正公布，自93年1 月9
    日施行，其中第20條、第23條將施用毒品之刑事處遇程序，
    區分為「初犯」及「5 年內再犯」、「5 年後再犯」。依其
    立法理由之說明：「初犯」，經觀察、勒戒或強制戒治後，
    應為不起訴處分或不付審理之裁定；經觀察、勒戒或強制戒
    治執行完畢釋放後，「5 年內再犯」者，因其再犯率甚高，
    原實施之觀察、勒戒及強制戒治既已無法收其實效，爰依法
    追訴或裁定交付審理。至於經觀察、勒戒或強制戒治執行完
    畢釋放後，「5 年後再犯」者，前所實施之觀察、勒戒或強
    制戒治已足以遮斷其施用毒品之毒癮，為期自新及協助其斷
    除毒癮，仍適用「初犯」規定，先經觀察、勒戒或強制戒治
    之程序。從而依修正後之規定，僅限於「初犯」及「5 年後
    再犯」二種情形，始應先經觀察、勒戒或強制戒治程序。倘
    被告於5 年內已再犯，經依法追訴處罰，縱其第三次（或第
    三次以上）再度施用毒品之時間，在初犯經觀察、勒戒或強
    制戒治執行完畢釋放5 年以後，已不合於「5 年後再犯」之
    規定，且因已於「5 年內再犯」，顯見其再犯率甚高，原實
    施觀察、勒戒或強制戒治，已無法收其實效，即應依該條例
    第10條處罰。至於第三次（或第三次以上）施用毒品之時間
    ，是否宜有期間限制？以多久為適宜？則分屬刑事政策、專
    門醫學之範圍，非審判機關所能決定，有待循立法途徑解決
    （最高法院98年度臺非字第252 號、97年度臺非字第540 號
    、95年度臺非字第59、65號判決，及最高法院97年9 月9 日
    97年度第5 次刑事庭會議決議參照）。本件被告於94年間因
    施用毒品案件，經本院裁定送觀察、勒戒後，認有繼續施用
    毒品傾向，再由本院裁定令入戒治處所施以強制戒治，95年
    11月14日執行完畢釋放出所，並由臺灣彰化地方法院檢察署
    檢察官於95年11月21日，以95年度戒毒偵字第286 、287 號
    為不起訴處分確定，復因施用毒品案件，經本院分別以96年
    度訴字第2608號判處應執行有期徒刑8 月、4 月，定應執行
    刑11月及以97年度訴字第1036號判處有期徒刑7 月後，提起
    上訴，經臺灣高等法院臺中分院分別以97年度上訴字第756
    、1468號判決駁回確定，有卷附臺灣高等法院被告前案紀錄
    表可查，揆諸前開最高法院判決及決議，因被告於94年間強
    制戒治後之5 年內，業有施用毒品之行為，則本次被告再次
    施用毒品之犯行，即與5 年後再犯之情形有別，自應逕行起
    訴。
三、論罪科刑之理由：
  (一)按海洛因、甲基安非他命分別為毒品危害防制條例第2 條第
    2 項第1 款、第2 款所定之第一級、第二級毒品，不得非法
    持有、施用。核被告甲○○所為，係犯毒品危害防制條例第
    10條第1 項之施用第一級毒品罪，及同條第2 項之施用第二
    級毒品罪。
  (二)而被告於99年2 月23日回溯3 日或4 日內某時施用第一級毒
    品海洛因、第二級毒品甲基安非他命之地點及方式，均已於
    本院準備程序時供述明確，起訴書記載被告施用海洛因、甲
    基安非他命之地點、方式均不詳，似有未洽，附此敘明。
  (三)被告施用毒品而持有海洛因、甲基安非他命之行為，為施用
    之高度行為所吸收，均不另論罪。
  (四)又被告所犯上開施用第一級毒品2 次，及施用第二級毒品1
    次之3 罪間，犯意各別，罪名互異，應予分論併罰。
  (五)爰審酌被告為國中畢業，智識程度不高，有園藝專長，之前
    從事園藝工作，僅因朋友因素，再度施用毒品，及前有多次
    毒品前科，再犯本件施用毒品之罪，亟待矯治，其施用毒品
    係屬自戕行為並未損害他人，暨其於犯罪後已深知悔悟並坦
    承犯行，同時考量施用毒品之戒癮性不高，極易一再施用，
    及檢察官求處應執行有期徒刑1 年6 月等一切情狀，分別量
    處如主文所示之刑，並合併定其應執行刑示懲。
四、應適用之法律：
  (一)刑事訴訟法第273 條之1 第1 項、第299 條第1 項前段、第
    310 條之2 、第454 條第1 項。
  (二)毒品危害防制條例第10條第1 項、第2 項，刑法第11條前段
    、第51條第5 款。
本案經檢察官葉建成到庭執行職務。
中    華    民    國    99    年    5     月    26    日
                  刑事第五庭    法  官  李淑惠
以上正本證明與原本無異。
如不服本判決應於收受判決後10日內向本院提出上訴書狀，並
應敘述具體理由。其未敘述上訴理由者，應於上訴期間屆滿後
20日內向本院補提理由書(均須按他造當事人之人數附繕本)
「切勿逕送上級法院」。
中    華    民    國    99    年    5     月    26    日
                                書記官  張清秀
附錄論罪科刑法條全文
毒品危害防制條例第10條
施用第一級毒品者，處 6 月以上 5 年以下有期徒刑。
施用第二級毒品者，處 3 年以下有期徒刑。

司法院資訊處製作；財團法人民間司法改革基金會備份。
